【裁判字號】    89,上易,704
【裁判日期】    890517
【裁判案由】    竊盜
【裁判全文】
臺灣高等法院刑事判決                            八十九年度上易字第七四號
    上  訴  人  臺灣宜蘭地方法院檢察署檢察官
    被      告  丙○○
    選任辯護人  林國漳
右上訴人因被告竊盜案件，不服臺灣宜蘭地方法院八十八年度易字第三五一號，中華
民國八十八年十二月三十一日第一審判決（起訴案號：臺灣宜蘭地方法院檢察署八十
八年度偵字第六九號）提起上訴，本院判決如左：
    主  文
上訴駁回。
    理  由
一、公訴意旨略以：昶憲實業股份有限公司（下稱昶憲公司）經營電子產品加工，常
    接受一般電子公司委託，為電子產品之加工裝配，被告丙○○係該公司宜蘭廠之
    課長，負責宜蘭廠之生產管理，竟意圖為自己不法之所有，自民國（下同）八十
    六年十二月起至八十七年二月止，連續賤價盜賣昶憲公司受第三人亨輯電子科技
    有限公司（以下簡稱亨輯公司）委託裝配之電腦顯示器。八十七年一月初，經亨
    輯公司自市場發現有人低價銷售電腦顯示器，查出係由嘉緯資訊有限公司（以下
  簡稱嘉緯公司）流出，於八十七年一月三日由亨輯、嘉緯公司及丙○○盤點結果
    短缺ＨＣ一四四八型十四吋之電腦顯示器半成品一百三十一台，ＨＣ（起訴書及
    原判決誤繕為ＭＣ）一五六四Ｄ十五吋之電腦顯示器半成品四十四台，價值新台
    幣（下同）五十八萬二千一百元。因認被告涉犯刑法第三百二十條第一項之竊盜
    罪嫌云云。
二、按犯罪事實應依證據認定之，無證據不得推定其犯罪事實，不能證明被告犯罪者
    ，應諭知無罪之判決，刑事訴訟法第一百五十四條、第三百零一條第一項前段定
    有明文。又告訴人之告訴，係以使被告受刑事訴追為目的，是其陳述是否與事實
    相符，仍應調查其他證據以資審認，最高法院亦著有五十二年臺上字第一三００
    號判例可資參照。刑法第三百二十條第一項竊盜罪之成立，除行為人主觀上須意
    圖為自己或第三人不法之所有外，另須以他人所有之財物移轉於自己所持有為要
    件（最高法院十八年上字第一七七號判例意旨參照），苟該他人所有之財物已在
    自己管領之下，縱有處分或移轉該財物之行為，除另有符合其他罪名之構成要件
    ，而成立其他罪名外，核與刑法第三百二十條第一項竊盜罪之構成要件不符。
三、本件公訴人認被告丙○○涉犯刑法三百二十條第一項之竊盜罪嫌，無非係以告訴
    人昶憲公司代表人乙○○○之指訴及證人即亨輯公司副總經理李文賢及證人即原
    任昶憲公司之廠長陳正茂之指訴為其論據。訊之被告丙○○堅決否認有何竊盜之
    犯行，辯稱：我是課長兼代理廠長，因陳正茂去大陸處理大陸廠，便將工廠業務
    交給我，當時沒有盤點，因交接不清，也沒有目錄，而訂單一直接，才造成此混
    亂，我沒有盜賣，且半成品東西不可能賣掉，至於出貨給嘉緯公司五十台顯示器
    展示，係經告訴人代表人乙○○○之同意等語。
四、經查：
（一）昶憲公司短缺ＨＣ一四四八型十四吋之電腦顯示器半成品一百三十一台，ＨＣ
      一五六四Ｄ十五吋之電腦顯示器半成品四十四台等情，固據告訴人昶憲公司代
      表人乙○○○及證人李文賢於偵查中指述明確，惟被告丙○○係任職昶憲公司
      生產課課長兼代理廠長，負責該公司宜蘭廠電腦顯示器之生產、保管、監督及
      管理等情，業據被告於原審、本院審理中供承在卷，核與告訴人昶憲公司代表
      人乙○○○及證人即昶憲公司之班長吳秋瑛於原審、本院審理中證述之情節相
      符。是告訴人所指訴昶憲公司短缺之ＨＣ一四四八型十四吋電腦顯示器半成品
      一百三十一台及ＨＣ一五六四Ｄ十五吋電腦顯示器半成品四十四台等物，應係
      被告業務上所持有之物，應堪認定。上開財物既已在被告管領之下，縱有處分
      或移轉該財物之行為，除另有符合其他罪名之構成要件，而成立其他罪名外，
      揆諸前揭說明，核與刑法第三百二十條第一項竊盜罪之構成要件尚屬有間，核
      先敘明。
（二）依卷附切結書固記載：「於八十七年元月三日上午十時三十分甲方（即亨輯公
      司）派員徐凱龍前往會同昶憲公司丙○○先生盤點，盤點結果初步經徐、簡兩
      員會簽ＨＣ一四四八半成品短缺一百三十一台、ＨＣ一五六四Ｄ半成品短缺四
      十四台」等語（見偵查卷第六頁），然該切結書係由亨輯公司為甲方、嘉緯公
      司為乙方所簽名記載，並無盤點人徐凱龍、丙○○簽名或見證，且該契約書未
      載製作日期，尚難據此第三人片面簽立之文書即為不利於被告丙○○之認定。
      況且，縱如切結書所載有短缺電腦顯示器半成品之情節，惟此短缺究係何種原
      因所造成並不清楚，亦不能遽此而推論該短缺與被告有關。蓋短缺原因有可能
      計算錯誤，亦有可能是因為半成品生產或管理、運輸等過程之疏失所致。尤有
      甚者，告訴人代表人乙○○○於本院陳稱：這一百五十台是合理損耗（見本院
      八十九年四月十七日訊問筆錄），是故上開短缺數額尚在合理損耗範圍內。
      且告訴人代表人乙○○○亦陳稱：陳副總（陳正茂）臨時去大陸，這些細目還
      未盤點，當時也不清楚，就這樣交給被告等語（見本院八十九年四月十七日訊
      問筆錄），足徵於陳正茂副總經理被派駐大陸或由被告交接時，並未詳細盤點
      半成品數量，是則難以切結書所載即斷定短缺與被告有關。抑且，系爭半成品
      必須配合映像管等其他組件始能組裝為成品，而為有用之物，衡諸常情，絕無
      可能僅遺失半成品，而映像管或其他組件方面並無短缺，是上訴人以該切結書
      之內容而認系爭半成品有短少，並以被告有將成品之電腦顯示器竊盜及擅自販
      賣他人之行為，自嫌速斷。
（三）被告為昶憲公司宜蘭廠代廠長，於廠長陳正茂出國期間，負責該廠一切事務，
      為告訴人代表人乙○○○所不否認。而本件所交付五十台顯示器予嘉緯公司展
      示，被告事先曾以電話通知公司負責人，業據宜蘭廠之員工林義益班長、外務
      員甲○出庭證明此情。其中證人林義益於偵查中對檢察官訊問：「簡某是否有
      權處理顯示器之銷售業務？」其證稱：「有，因當時廠內是他在負責，況簡某
      借貸給嘉緯時，有聽到他以電話向董事長夫人乙○○○報備過。」（見偵查卷
      第五十三頁反面），於原審中證人林義益亦做相同之證詞（見原審卷第七十四
      頁反面），而證人甲○於本院訊問時亦證稱：「：：有聽到被告打電話給乙○
      ○○，是在會客室，內容不清楚，大概是買賣之間事，是與嘉緯公司接觸，何
      事不清楚。」，「是與嘉緯公司接觸，細節不清楚。」（見本院八十九年三月
      二十七日訊問筆錄），足見乙○○○確係知情且同意，是被告並無竊盜或擅自
      盜賣之行為。至於亨輯公司於被告家中所發現之二台電腦顯示器，被告辯稱係
      向告訴人昶憲公司所購得，該等款項已入公司員工福利帳等情，告訴人並不否
      認，則該二台電腦顯示器亦非被告竊取或以非法所取得。本件告訴代表人乙○
      ○○嗣亦當庭表示：「：：當時是被告沒出面，才造成誤會，現在被告出面澄
      清了。」（見本院八十九年四月十七日訊問筆錄），並於八十九年三月二十三
      日具狀表示不願再追究本案之告訴，益徵被告確無竊盜之犯行。
    此外，本院復查無其他積極證據足資證明被告有何竊盜之犯行，不能證明被告犯
    罪，依法應諭知無罪之判決。原審本同上之見解，以不能證明被告犯罪，判決被
    告無罪，認事用法，經核尚無不合，公訴人上訴要旨仍執陳詞指摘原判決不當，
    非有理由，應予駁回。
據上論斷，應依刑事訴訟法第三百六十八條，判決如主文。
本案經檢察官沈明彥到庭執行職務。
中      華      民      國    八十九    年      五      月     十七     日
                                臺灣高等法院刑事第二十二庭
                                    審判長法  官  許  正  順
                                          法  官  林  明  俊
                                          法  官  胡  方  新
右正本證明與原本無異。
不得上訴。
                                          書記官  秦  慧  榮
中      華      民      國    八十九    年      五      月     十九     日


司法院資訊處製作；財團法人民間司法改革基金會備份。
